【裁判字號】    91,上更(二),308
【裁判日期】    920107
【裁判案由】    毒品危害防制條例
【裁判全文】
臺灣高等法院臺中分院刑事判決                九十一年度上更(二)字第三八號
    上  訴  人
    即  被  告  乙○○  男四十.
右上訴人因毒品危害防制條例案件，不服臺灣彰化地方法院八十九年度訴字第一四九
號中華民國九十年五月二十九日第一審判決（起訴案號：臺灣彰化地方法院檢察署八
十八年度偵字第四九四九號），提起上訴，判決後最高法院第二次發回更審，本院判
決如左：
    主      文
原判決關於乙○○販賣第一級毒品部分撤銷。
乙○○被訴販賣第一級毒品部分無罪。
    理      由
一、公訴意旨略以：乙○○（被訴販賣第二級毒品部分業經判決確定）基於營利之犯
    意，自民國八十七年六月初起，至八十八年一月二十九日止，先後在彰化縣二水
    鄉濁水溪堤岸上、彰化縣溪州鄉大村旁堤岸上等處，連續十餘次將第一級毒品
    海洛因、第二級毒品安非他命販賣給李啟松；其聯絡之方式為李啟松打乙○○所
    使用之0000000000號（公訴人誤為0000000000號）呼叫器
    聯絡，代號三七０代表李啟松、０五代表欲購買新台幣（下同）五千元、０一代
    表購買海洛因，０三代表購買安非他命，希望十分鐘送達則以１０表示。最後一
    次於八十八年一月二十九日下午四時許，乙○○持第一級毒品海洛因四公克至彰
    化縣二水鄉濁水溪堤岸上，以二萬元之價格販賣予李啟松。其後李啟松於同日下
    午五時許，在雲林縣林內鄉○○○路二一號前為警查獲持有其向乙○○購買之海
    洛因，而供出上情，乙○○乃於同日下午五時三十分許，在彰化縣二水鄉濁水溪
    堤岸上被警查獲，並被起獲其所有之安非他命二包（毛重七．四公克），及行動
    電話一支、呼叫器一只、販賣所得五萬元，因認乙○○涉有販賣第一級毒品罪嫌
    。
二、按犯罪事實應依證據認定之，無證據不得推定其犯罪事實，刑事訴訟法第一百五
    十四條定有明文。公訴人認被告涉有前開犯行，係以下列各點為依據：(1)右揭事
    實已據證人李啟松於警訊時供述甚明。(2)李啟松於八十八年一月二十九日下午五
    時許被查獲持有海洛因四公克，依據李啟松之口述，旋在同日下午五時三十分許
    為二水鄉堤防上查獲被告，並查獲安非他命二包及現金。且李啟松與被告素無恩
    怨。惟訊之被告則堅決否認，辯稱：為警查扣之五萬元是向其兄鄭建國所借，並
    未販賣毒品給李啟松等語。
三、經查：
  (一)施用毒品之人，供出毒品之來源，因而破獲者，依法得減輕其刑，因其與販賣毒
    品之人，就販賣部分並無共犯之關係，所供販賣者為何人，非全然不利於己，為
    擔保其陳述之真實性，自應有足以令人確信其陳述為真實之證據，始得採為認定
    他人販賣毒品之依據。
  (二)本件證人李啟松於警訊時稱：「我一共向乙○○購買十餘次毒品，第一次於八十
    七年六月初，在彰化縣溪州鄉大庄村旁之堤岸上，以新台幣伍仟元代價購買安非
    他命，最後乙次便是八十八年一月二十九日十六時在彰化縣二水鄉濁水溪堤岸上
    ，以新台幣兩萬元代價購買四公克海洛因，也就今警方所查獲的」、「我均是打
    嫌犯之呼叫器0000000000，再留我的代號三七０，如果要買伍仟元再
    加”０五”，如果十分鐘到再加”一０”，如果要安非他命即再”一三”，海洛
    因則是”一０”，如0000000000＃三七０（我的代號）、０五（伍仟
    ）一０海洛因（海洛因），他使知道我要向他購買伍千元之海洛因：：：」（警
    卷第七頁、第八頁）；惟於原審審理中，關於雙方聯絡之方式，被告則稱：「是
    （指是用0000000000號呼叫器聯絡乙○○），代號三七０是我手機，
    代號０五是代表五千元，代號一０是指十分鐘，代號０三代表買安非他命，０一
    代表海洛因」等語（原審卷第十五頁背面），關於雙方聯絡買賣毒品之代碼如何
    ，警訊時稱”一０”代表海洛因或十分鐘，審判中稱”０一”才代表海洛因，前
    後所述不一，已有瑕疵可指。再者，李啟松為警查獲後，雖曾與警員配合查緝，
    但李啟松是否確以警訊時所述之方式向被告連絡購買毒品，執行查緝之警員亦不
    知情，此已據證人即執行查緝之嘉義市第一分局警員甲○○於本院第二次更審調
    查中證稱：「下午十七時在林內鄉○○○路二十一號前查獲李啟松，當時我們問
    李啟松毒品向何人購買，李啟松說他要用電話跟對方再聯絡，他在打我們沒有注
    意看到李啟松打幾號，：：：李啟松打電話，李啟松有一支大哥大，他打過去給
    對方，並沒有說話，他們是用代號溝通。我們查獲的時候就有問李啟松毒品跟何
    人購買，我們打算馬上過去抓人，所以我們只知道李啟松是要叫出賣毒品的人，
    但是當時他打電話要賣毒品的人帶何毒品來賣我們不知道」、「我們不知道李啟
    松打電話過去，是要賣毒品的人拿海洛因還是安非他命來賣」等語（本院更二卷
    第三十三頁）。再者，被告被查獲之呼叫器一只，此前並未經勘驗，經本院於調
    查中勘驗結果，亦未顯現李啟松所述之聯絡代碼，此有勘驗筆錄在卷可稽（見本
    院更二卷第三十二頁）。
  (三)至於扣案之現款，公訴人於起訴書事實欄記載為五萬元，證據並所犯法條欄稱扣
    得現金二萬五千元，臺灣雲林地方法院檢察署扣押物清單則記載現金二萬五千五
    百元，惟不論五萬元、二萬五千元，或二萬五千五百元，均無法證明確係與李啟
    松交易毒品所得；扣案之安非他命二包，亦不足以佐證李啟松所述向被告購買海
    洛因之事實，此外復查無其他確切之事證，依首揭說明，自不能僅以李啟松之供
    述，作為認定被告販賣毒品之惟一依據。
四、據上，被告被訴販賣第一級毒品部分不能證明被告犯罪，原審逕對被告論罪科刑
    ，自有未洽，被告上訴指摘此部分原審判決不當，為有理由，應由本院撤銷，改
    判如主文第二項所示。
五、據上論結，應依刑事訴訟法第三百六十九條第一項前段、第三百六十四條、第三
    百零一條條第一項前段，判決如主文。
本案經檢察官丙○○到庭執行職務。
中      華      民      國      九十二     年     一      月     七     日
                                臺灣高等法院臺中分院刑事第十庭
                                      審判長法  官  林  照  明
                                            法  官  蔡  名  曜
                                            法  官  王      銘
右正本證明與原本無異。
如不服本判決應於收受送達後十日內向本院提出上訴書狀，其未敘述上訴之理由者並
得於提起上訴後十日內向本院補提理由書（均須按他造當事人之人數附繕本）。
                                            書記官  陳  妙  瑋
中      華      民      國      九十二     年     一      月     九     日
                                                                        Ｒ


司法院資訊處製作；財團法人民間司法改革基金會備份。
